【裁判字號】    96,交訴,93
【裁判日期】    970320
【裁判案由】    肇事遺棄罪等
【裁判全文】
臺灣桃園地方法院刑事判決              96年度交訴字第93號
公  訴  人  臺灣桃園地方法院檢察署檢察官
被      告  甲○○
上列被告因肇事遺棄等案件，經檢察官提起公訴（96年度偵字第
12959號），本院判決如下：
    主  文
甲○○因過失致人於死，處有期徒刑捌月，減為有期徒刑肆月；
又駕駛動力交通工具肇事，致人死亡而逃逸，處有期徒刑壹年陸
月，減為有期徒刑玖月。應執行有期徒刑壹年。
    事  實
一、甲○○於民國96年4 月1 日晚間10時許，無駕駛執照駕駛車
    號9870-EU 號自用小客車（下稱上開自小客車），沿桃園縣
    八德市○○路往大溪方向行駛，於同日晚間10時28分許，途
    經桃園縣八德市○○路○ 段420 號前，本應注意汽車行駛時
    ，汽車駕駛人應注意車前狀況，並隨時採取必要之安全措施
    ，及汽車在無速限標誌或號誌路段，行車時速不得超過50公
    里，而依當時之天候晴、夜間有照明、路面乾燥、無缺陷、
    無障礙物、視距良好，並無不能注意之情事，竟因欲撿拾車
    內手機，疏未注意車前狀況，又未能遵守行車速限以每小時
    70公里之速度超速行駛，適有行人徐世文行經上開路口，本
    應注意在設有行人穿越道之100 公尺範圍內，必須經由行人
    穿越道穿越道路及不得穿越劃有分向限制線之路段，且穿越
    道路，應注意左右無來車，始可小心迅速穿越，竟違規橫越
    道路至中間分向限制線位置，亦未注意看清左右無來車，致
    甲○○見狀避煞不及，不慎以上開自小客車左前車頭直接撞
    擊徐世文，致徐世文遭撞擊後先直接彈飛到甲○○所駕駛之
    上開自小客車擋風玻璃、引擎蓋上後，隨即摔落在地，受有
    左小腿開放性骨折、頭部外傷、顱內出血等傷害。詎甲○○
    於駕車肇事後，明知徐世文遭以時速70公里之行駛車輛撞擊
    致飛撞車前擋風玻璃、引擎蓋，應受有相當大傷害，為無自
    救力之人後，竟未下車查看，對徐世文為其生存所必要之扶
    助及保護，反另行起意逕自駕車逃逸駛離現場。其後，徐世
    文雖立即經路人通報警方及救護車送醫急救，仍不幸於同日
    晚間11時29分因顱內出血、頭部外傷而死亡。嗣因在場目擊
    車禍事故之張珈偉與其友人戴賢舜協助警方查出肇事車輛為
    車號9870 -EU號之自小客車，再於96年4 月6 日經警循線訪
    查知悉該車係於同年4 月3 日中午1 時30分許，由甲○○送
    至不知情之陳振熙在中壢市○○○路863 號經營之汽車維修
    廠維修，而陳振熙復將車輛修復工作分別請吳志謙、宋坤旺
    經營之修車廠進行其中部分項目，且據該車車主陳宗欽向警
    方確認案發當日該車係由甲○○駕駛，甲○○乃因知悉警方
    查緝，於96年4 月6 日自行至警局說明而查悉犯行。
二、案經臺灣桃園地方法院檢察署檢察官相驗後自動檢舉偵查起
    訴。
    理  由
一、按被告以外之人於審判外之言詞或書面陳述，除法律有規定
    者外，不得作為證據；又按被告以外之人於審判外向法官所
    為之陳述得為證據，偵查中向檢察官所為之陳述，除顯有不
    可信之情況者外，亦得為證據；被告以外之人於審判外之陳
    述，雖不符前4 條之規定，而經當事人於審判程序同意作為
    證據，法院審酌該言詞陳述或書面陳述作成時之情況，認為
    適當者，亦得為證據；當事人、代理人或辯護人於法院調查
    證據時，知有第159 條第1 項不得為證據之情形，而未於言
    詞辯論終結前聲明異議者，視為有前項之同意。刑事訴訟法
    第159 條第1 項、第159 條之1 第1項 、第2 項、第159 條
    之2 、第159 條之5 就此分別定有明文。經查，本案所引用
    之供述及非供述證據，經本院依法踐行調查證據程序，檢察
    官及被告均不爭執證據之證據能力，且迄本院言詞辯論終結
    前未就證據之證據能力聲明異議，又查無依法應排除其證據
    能力之情形，是後述所引用證據之證據能力均無疑義，依法
    自有證據能力，均得作為本案證據，先予敘明。
二、經查：
（一）上開事實，業據被告甲○○於本院審理時坦認不諱，核與
      在場目擊證人張珈偉、戴賢舜；證人陳振熙、宋坤旺、吳
      志謙、陳宗欽於警詢、檢察官訊問時證述之情節相符，並
      有警製道路交通事故現場圖1 份、道路交通事故調查報告
      表(一)、(二)、查訪報告表、現場照片20張、翻拍監視錄影畫
      面照片14張（附於96年度相字第619 號卷第5 至7 頁、第
      10至12頁、第18至23頁、第52至54頁、第73至79頁）在卷
      可稽，而本件被害人徐世文受傷致死之結果，亦經臺灣桃
      園地方法院檢察署檢察官督同法醫師到場相驗鑑定屬實，
      製有相驗筆錄、相驗屍體證明書、法醫驗斷書各1 份；相
      驗照片11張及聖保祿醫院診斷證明書1 份附卷足憑（附於
      上開相字卷第24至33頁、第81至85頁）。
（二）按「汽車行駛時，駕駛人應注意車前狀況及兩車併行之間
      隔，並隨時採取必要之安全措施。」、「行車速度，依速
      限標誌或標線之規定，無速限標誌或標線者，應依下列規
      定：一、行車時速不得超過五十公里。但在未劃設車道線
      、行車分向線或分向限制線之道路，或設有快慢車道分隔
      線之慢車道，時速不得超過四十公里。二、…。」，道路
      交通安全規則第94條第3 項、第93條第1 項第1 款分別定
      有明文，被告駕駛上開自小客車自應遵守上開規定，並負
      有前開注意義務，復參以當時之天候晴、夜間有照明、路
      面乾燥、無缺陷、無障礙物、視距良好等情，足認被告當
      時並無不能注意之情事，竟疏未注意車前狀況，並超速駕
      駛，自有應注意能注意而不注意之過失。
（三）至雖參諸上開卷附道路交通事故現場圖、道路交通事故調
      查報告表(一)、(二)所示，及由車禍現場照片以觀，可知被害
      人徐世文係遭被告所駕駛之上開自小客車左前車頭直接撞
      擊，而案發現場前方43公尺處即設有行人穿越道且該路段
      劃有分向限制線，依道路交通安全規則第134 條第1 款、
      第3 款所定，行人自不得由該處穿越道路，且依該該規則
      同條第6 款之規定，行人穿越道路時，應注意左右無來車
      ，始可小心迅速穿越，足認被害人徐世文於案發當時自有
      違反上開道路交通安全規則所定之情事。又倘被害人不違
      反上開規定違規穿越車道，且於穿越道路時注意看清左右
      來車小心穿越，將可隨時採取必要安全設施，避免遭被告
      撞擊致生死亡之結果，是被害人之上開違規行為及疏未注
      意左右來車冒然穿越車道與本件車禍之發生，亦具有因果
      關係。復參諸臺灣省桃園縣區車輛行車事故鑑定委員會之
      鑑定意見：「行人徐世文，夜間違規於中央劃有分向限制
      線路段穿越車道時，疏未注意看清左右無來車小心穿越；
      與甲○○夜間駕駛自小客車，超速行駛，且疏未注意車前
      狀況，同為肇事原因。」，有該委員會96年8 月31日桃縣
      行字第0965202402號函及檢附之鑑定意見書在卷可考（附
      於本院96年度審交訴字第15號卷第22至25頁），亦同此見
      解。惟按刑法上所謂之「過失」，係指行為人雖非故意，
      但按其情節應注意，並能注意，而不注意者而言，被害人
      依前述雖與有過失，然僅為民事損害賠償責任之抗辯事由
      ，仍無法減免行為人在不超越社會相當性之範圍應有之注
      意義務，且刑事責任係對於反社會行為所加之公法上制裁
      ，不若民事責任係專以填補損害為目的，因此並無允許依
      過失相抵之理論，而消長已發生刑事責任之餘地，是以被
      告仍難辭其過失之責。
（四）又被害人徐世文既係因本件車禍而死亡，詳如前述，是被
      告之過失行為與被害人徐世文之死亡結果間，確具有相當
      因果關係。
（五）再者，被害人徐世文因被告駕車撞擊後先直接彈飛到被告
      所駕駛上開自小客車擋風玻璃、引擎蓋上後，隨即摔落在
      地，受有左小腿開放性骨折、頭部外傷、顱內出血等傷害
      ，已無法自行起身，非待他人之保護，即不能維持其之生
      存，而成為無自救力人，應足認定。而被告為汽車駕駛人
      ，對於上開時、地因其駕駛上開自小客車肇事受傷而無自
      救力之被害人徐世文，應依道路交通管理處罰條例第62條
      第3 項前段之規定，立即採取救護或其他必要措施，詎其
      不為被害人徐世文生存所必要之保護或其他必要措施，反
      而駕車逃離現場，棄無自救力之被害人徐世文於不顧，則
      其有逃逸之故意甚明。
（六）綜上，本案事證明確，被告上揭犯行洵堪認定，應予依法
      論科。
三、核被告所為，係犯刑法第276 條第1 項之過失致死罪、同法
    第185 條之4 之駕車肇事致人死亡逃逸罪。被告所犯上開 2
    罪間，罪名不同，應予分論併罰。又被告無駕駛執照駕車因
    而致人死亡，依法應負刑事責任，應依道路交通管理處罰條
    例第86條第1 項規定，就其所犯上開過失致死罪加重其刑。
    爰審酌被告駕車疏未注意，致肇事傷人性命，對被害人及其
    家屬所造成之傷痛，永遠無法回復，又肇事後逃逸現場、企
    圖湮滅罪證、規避刑責，惡行非輕，另衡以被告及被害人之
    過失程度、被告事後於本院審理時已與被害人家屬達成和解
    ，並願賠償被害人家屬所受損害，有和解筆錄1 份在卷可參
    （附於本院96年度審交訴字第15號卷第46頁），及其素行、
    犯罪後坦承犯行等一切情狀，分別量處如主文所示之刑，以
    資懲儆。至公訴人雖就被告具體求刑有期徒刑5 年，然本院
    斟酌其具體犯罪情節及前述各情，認求刑部分尚屬過重，爰
    於前開求刑範圍內，予以斟酌，而認應處以主文所示之刑度
    為妥適。
四、再查，中華民國九十六年罪犯減刑條例於95年7月4日公布，
    於96年7月16日施行。按犯罪在中華民國96年4月24日以前者
    ，除中華民國九十六年罪犯減刑條例另有規定外，依下列規
    定減刑：……有期徒刑、拘役或罰金，減其刑期或金額2 分
    之1 ；又依本條例應減刑之罪，未經判決確定者，於裁判時
    ，減其宣告刑，並應於判決主文同時諭知其宣告刑及減得之
    刑；裁判確定前犯數罪均應減刑而未定執行刑者，就各罪依
    第2 條、第4 條、第6 條至第8條 規定減刑後，適用刑法第
    51條定其應執行之刑，中華民國九十六年罪犯減刑條例第 2
    條第1 項第3 款、第7 條第1 項、第2 項、第10條第1 項分
    別定有明文。本件被告係於96年4 月24日前犯本件之2 罪，
    復核其所犯各罪並無同條例所定不予減刑之情形，茲依同條
    例第2 條第1 項第3 款規定，併予於裁判時減其宣告刑2 分
    之1 ，並依同條例第10條第1 項之規定，定其應執行之刑。
據上論斷，應依刑事訴訟法第299 條第1 項前段，道路交通管理
處罰條例第86條第1 項，刑法第185 條之4 、第276 條第1 項、
第51條第5 款，刑法施行法第1 條之1 第1 項、第2 項前段，中
華民國九十六年罪犯減刑條例第2 條第1 項第3 款、第7 條、第
10條第1 項，判決如主文。
本案經檢察官鄭東到庭執行職務。
中    華    民    國    97    年    3    月     20    日
                    交通法庭  審判長法  官  王  美  玲
                                    法  官  林  靜  梅
                                    法  官  羅  國  鴻
以上正本證明與原本無異。
如不服本判決，應於判決送達後10日內向本院提出上訴狀（應附
繕本），其未敘述上訴理由者，應於上訴期間屆滿後20日內補提
理由書狀於本院，上訴於臺灣高等法院。
                                    書記官  戴  育  萍
中    華    民    國    97    年    3     月    21    日
【論罪科刑法條】
中華民國刑法第185條之4
駕駛動力交通工具肇事，致人死傷而逃逸者，處6 月以上5 年以
下有期徒刑。
中華民國刑法第276條
因過失致人於死者，處2 年以下有期徒刑、拘役或2 千元以下罰
金。
從事業務之人，因業務上之過失犯前項之罪者，處5 年以下有期
徒刑或拘役，得併科3 千元以下罰金。


司法院資訊處製作；財團法人民間司法改革基金會備份。
